臺灣高等法院臺南分院民事裁定
110年度重抗字第24號
抗  告  人  凱蒂企業有限公司

法定代理人  賴桂雄  
            賴勁宇  
            林惠英  
上列抗告人與相對人陳明佶等間假扣押聲明異議事件，抗告人對
於民國110年1月12日臺灣雲林地方法院所為裁定（109年度全事
聲字第6號）提起抗告，本院裁定如下：
    主  文
抗告駁回。
抗告訴訟費用由抗告人負擔。
    理  由
一、抗告意旨略以：
　㈠抗告人前與第三人王世仰簽立土地及建物合建契約，由王世
    仰提供其所有坐落雲林縣○○鄉○○段000○000○000000○000000
    地號等土地（下稱系爭土地）供抗告人規劃，並由抗告人委
    託第三人學田營造有限公司（下稱學田公司）承攬，於系爭
    土地營建「安南特區洋房別墅家園」20戶（編號A1至A20，
    下合稱系爭建案），抗告人並分次向學田公司交付營造款訖
    。詎學田公司竟冒用「學田興業股份有限公司」（下稱學田
    興業公司）之統一編號，協同抗告人及第三人晴太建設股份
    有限公司簽立轉讓協議書暨公證書，已有詐欺及偽造文書之
    犯罪嫌疑，抗告人依此本有損害賠償請求權。又學田公司嗣
    違背抗告人所簽99年12月31日承諾書、另紙協議書之委任（
    下稱系爭承諾書、協議書），擅將系爭建案中編號A4至A10
    ，自96年6月起至109年2月相繼脫售並移轉所有權予第三人
    ，現僅餘A1、A2、A3建物各由相對人父子登記為所有人〔經
    核對聲請狀附表，應指系爭建案配置圖之A2、A3、A4建物，
    即附表所示，下合稱系爭建物〕。相對人復將系爭建案銷售
    款項全數侵吞，致抗告人遭受6000萬元至8000萬元之損害，
    抗告人得對相對人等請求之損害賠償額暫估為1500萬元；且
    觀相對人自96年6月至109年2月間上開移轉所有權行為，顯
    見相對人可能將附表所示系爭建物再行移轉，顯使抗告人債
    權有日後不能執行或甚難執行之虞。
　㈡原司法事務官裁定未遑參酌抗告人擬請求之對象僅為陳明佶
    與陳彥价父子，未含學田公司（或學田興業公司）、未命抗
    告人提出第三人學田興業公司清算人資料，逕以抗告人未查
    報上開資料為有瑕疵，已嫌輕率；該駁回意旨另以系爭建物
    陳明佶之所有權歸屬是否有其他協議事項、承諾書所載全權
    處理之授權範圍尚待確認等實體事項、無從認定抗告人已釋
    明本件之請求原因為理由，顯然僭行民事法院審認事實之職
    權。乃原法院裁定並未糾正上情，更以抗告人所提書證不足
    釋明其請求原因，及本件假扣押之原因，率予駁回，顯有違
    誤。
　㈢抗告人於本院另提出110年1月16日公理律師事務所催告函及
    寄件證明、系爭建案A4至A10之建物及其基地之登記謄本，
    主張相對人歷年脫售系爭建案其他房屋之情形，系爭建物之
    移轉已迫在眉睫，暨伊以該催告函終止伊對陳明佶之委任，
    對相對人得請求計算、報告乃至請求損害賠償等情，提起本
    件抗告，並聲明：原裁定廢棄；准抗告人於供擔保後，對相
    對人如附表所示不動產在1500萬元以內為假扣押等語。
二、相對人則以：
　㈠系爭承諾書及協議書，係抗告人為清償積欠學田公司之系爭
    建案工程款而簽立。承諾書由其法定代理人賴桂雄單方面簽
    立，協議書係賴桂雄與學田公司法定代理人陳明富簽立，兩
    文書與抗告人賴勁宇、林惠英無關。
　㈡關於系爭建案其他建物，即A4至A10建物所有權之移轉，悉依
    上開承諾書、協議書之約定辦理，原學田公司名下A9建物係
    因欠稅遭法院拍賣而移轉。相對人名下如附表所示不動產迄
    今均未變動，陳彥价所有之房屋登記原因均為第一次登記，
    並非買賣。抗告人於系爭承諾書、協議書履行逾10年後為上
    開主張，於法無據等語資為抗辯。
三、
　㈠按債權人聲請假扣押，就【請求】及【假扣押之原因】，應
    釋明之。前項釋明如有不足，而債權人陳明願供擔保或法院
    認為適當者，法院得定相當之擔保，命供擔保後為假扣押，
    民事訴訟法第526條第1項、第2項定有明文。而所謂【請求
    】，係指債權人已在或欲在本案訴訟請求之標的、數量及請
    求之原因事實；所謂【假扣押之原因】，則指債務人有日後
    不能強制執行或甚難執行之虞，或應在外國為強制執行之情
    形。諸如債務人浪費財產、增加負擔，或就其財產為不利益
    之處分，將達於無資力之狀態；或債務人移住遠地、逃匿無
    蹤或隱匿財產或經債權人催告後仍斷然拒絕給付，且就債務
    人之職業、資產、信用等狀況綜合判斷，其現存之既有財產
    已瀕臨成為無資力或與債權人之債權相差懸殊或財務顯有異
    常而難以清償債務之情形而言（最高法院100年度台抗字第4
    53號裁定意旨參照）。而債權人就該假扣押之原因，依法有
    釋明之義務，亦即需提出可使法院信其主張為真實之證據，
    必待釋明有所不足，債權人陳明願供擔保後，始得准為假扣
    押。若債權人就假扣押之原因未予釋明，即不符假扣押之要
    件（最高法院99年度台抗字第664號裁定意旨參照）。至於
    債權人所主張之債權能否成立，尚待本案之判決，非聲請假
    扣押時先應解決之問題。　
　㈡次按當事人除有民事訴訟法第447條第1項但書第1至6款之情
    形，不得提出新攻擊或防禦方法；該但書各款事由，當事人
    應釋明之；違反前2項之規定者，第二審法院應駁回之。而
    抗告除同法抗告編別有規定外，準用同法第三編上訴審程序
    第一章第二審程序之規定，民事訴訟法第447條、第495條之
    1定有明文。又債務人經債權人催告拒絕給付，僅屬債務不
    履行之狀態，如非就債務人之職業、資產、信用等狀況綜合
    判斷，可認定債務人現存之既有財產已瀕臨成為無資力或與
    債權人之債權相差懸殊或其財務顯有異常而難以清償債務之
    情形，亦不能遽謂其有日後不能強制執行或甚難執行之虞，
    而認債權人對於假扣押之原因已為釋明（最高法院101年度
    台抗字第486號裁定意旨參照）。
四、經查：
　㈠抗告人於104年8月24日經臺中市政府，以府授經商字第10407
    981410號函廢止公司登記，未選任或指定清算人，依公司法
    第79條之規定，應以股東全體為清算人。又抗告人廢止登記
    時，股東為賴勁宇、賴桂雄、林惠英，即應以凱蒂公司為抗
    告人，賴勁宇、賴桂雄、林惠英為其在本抗告程序之法定代
    理人。相對人抗辯本件與賴勁宇、林惠英無關，尚有誤會。
　㈡又查學田營造有限公司（公司統一編號00000000），87年3月
    20日經臺中市政府撤銷登記；嗣經濟部89年6月17日准予申
    請補發執照並為變更登記；108年3月26日更名為學田興業股
    份有限公司，109年8月25日決議解散，並選任陳明佶為清算
    人，經臺中市政府109年8月25日甫授經商字第10907482340
    號函為解散登記在案（更名後公司統一編號00000000）。
　㈢抗告人就本件【請求之原因】，於原法院主張伊對相對人有
    損害賠償請求權，係以相對人詐用第三人學田興業公司統一
    編號，與之簽立100年5月11日協議書（含附件）暨公證書。
    並因相對人違背系爭協議書之授權，擅將系爭建案其他房屋
    所有權移轉予第三人繼而侵吞買賣價金，使抗告人受有6000
    萬至8000萬元之損失。伊已提起偽造文書之刑事告訴，本可
    提起刑事附帶民事訴訟請求相對人賠償。惟，刑案部分業經
    雲林地方檢察署檢察官104年度偵字第28098號案件予以不起
    訴處分在案，並經原法院認定依其所提書證僅能證明首揭合
    建契約、因抗告人無力支付工程款，將系爭建案對外籌資歸
    由學田公司全權處理等事實，尚難僅憑登記現況、交易歷程
    認定相對人有何共同侵占等不法侵權行為之事實，經核全卷
    並無違誤。且抗告人向原法院司法事務官聲請時，確係以第
    三人學田公司為相對人，在原法院第2次聲明異議方改稱僅
    以陳明佶與陳彥玠為相對人；就其所提公證契約、協議書等
    書證，其契約相對方均為第三人學田公司，時任法定代理人
    均為陳明富，相對人陳明佶至多僅為代理人。就所訴違背委
    任之範圍，向原法院司法事務官主張系爭建案A1至A20號，
    至原法院第2次聲明異議改稱僅A1至A10。凡此，均難認就其
    請求之「標的、數量及請求之原因事實」已為釋明。
　㈣另關於本件【假扣押原因】，抗告人及至本院除僅提出上開
    房屋第二類謄本、催告函外，猶未就相對人【諸如浪費財產
    、增加負擔，或就其財產為不利益之處分，將達於無資力之
    狀態；或移住遠地、逃匿無蹤或隱匿財產或經催告後仍斷然
    拒絕給付，且就其職業、資產、信用等狀況綜合判斷，其現
    存之既有財產已瀕臨成為無資力或與債權相差懸殊，或財務
    顯有異常而難以清償債務】之情形，提出得即時調查之證據
    加以釋明，所執仍以：依系爭建案A4至A10房屋所有權自99
    年6月至109年2月之移轉進度推知，且伊另以110年1月16日
    催告函終止與陳明佶之委任關係、已打草驚蛇、恐加速相對
    人脫產云云等前詞為主張，亦不能認為已就假扣押原因為釋
    明。再者，陳明佶所有之附表編號1之房屋，業經原法院民
    事執行處另以109年8月11日雲院惠109司執丁字第25973號函
    ，囑託查封登記在案，更無移轉登記予第三人之可能。
　㈤抗告人在本院另提出110年1月16日「公理律師事務所催告函
    」，主張以該函終止兩造間委任關係，並因此取得計算、報
    告乃至損害賠償請求權云云。惟並未提出經相對人簽收之郵
    務送達回執供本院即時調查，已難憑信。參諸上引民事訴訟
    法第447條、第495條之1之規定，此為在抗告審法院提出之
    新攻擊方法。本件早於109年9月27日繫屬原法院司法事務官
    ，其間歷經2次聲請及聲明異議，抗告人遲至抗告審法院始
    行提出，並未釋明其有前開第447條本文第1項但書各款之情
    形，依同條第3項之規定自應予以駁回。退步言之，即令認
    為抗告人得於本院提出，其亦僅屬就請求原因所為之釋明，
    仍未就相對人何以有假扣押之原因為釋明，亦無從許可。
五、據上論結，本件抗告為無理由，爰裁定如主文。
中　　華　　民　　國　　110 　年　　4 　　月　　23　　日
                  民事第六庭    審判長法  官  吳上康  

                                      法  官  王浦傑
                                       
　　　　　　　　　　　　　　　　　    法  官  張季芬
上為正本係照原本作成。
本裁定除以適用法規顯有錯誤為理由外，不得再抗告。如提再抗
告，應於收受送達後十日內向本院提出再抗告狀（須附繕本），
並繳納再抗告費新臺幣一千元。
提起再抗告應委任律師或具有律師資格之人之委任狀；委任有律
師資格者，另應附具律師資格證書及釋明委任人與受任人有民事
訴訟法第466條之1第1項但書或第2項所定關係之釋明文書影本。
中　　華　　民　　國　　110 　年　　4 　　月　　23　　日

                                      書記官  蔡双財
【附註】
民事訴訟法第495條之1第2項準用同法第466條之1第1、2項規定
：
⑴對於第二審判決上訴，上訴人應委任律師為訴訟代理人。但上
  訴人或其法定代理人具有律師資格者，不在此限。
⑵上訴人之配偶、三親等內之血親、二親等內之姻親，或上訴人
  為法人、中央或地方機關時，其所屬專任人員具有律師資格並
  經法院認為適當者，亦得為第三審訴訟代理人。
民事訴訟法第466條之2第1項：
上訴人無資力委任訴訟代理人者，得依訴訟救助之規定，聲請第
三審法院為之選任律師為其訴訟代理人。